臺灣新北地方法院行政訴訟判決　　　　　110年度交字第644號
原　　　告　林莉雯　
被　　　告　新北市政府交通事件裁決處

代　表　人　李忠台　
訴訟代理人　黃慧婷　　律師

上列當事人間因交通裁決事件，原告不服被告中華民國 110 年
9 月 2 日新北裁催字第 48-CZ0000000 號裁決，提起行政訴訟
，本院判決如下：
    主  文
一、原告之訴駁回。
二、訴訟費用新臺幣參佰元由原告負擔。
    事實及理由
壹、程序方面：本件係因原告不服被告所為道路交通管理處罰條
    例第 8條的裁決而提起撤銷訴訟，依行政訴訟法第237條之1
    ，應適用交通裁決事件訴訟程序。而本件因卷證資料已經明
    確，依同法第237條之7規定不經言詞辯論，直接裁判。
貳、實體方面：
一、爭訟事實概要：緣原告林莉雯所有車牌號碼000-0000號普通
    重型機車（下稱系爭機車），於民國（下同）110年7月14日
    16時3分，因於板橋區雙十路3段(7號)處有「在人行道停車
    」之違規行為，經民眾於 110 年 7 月 17 日檢具違規資料
    向新北市政府警察局海山分局檢舉（下稱原舉發單位）並經
    認定違規屬實，爰於 110 年 7 月 27 日填製新北市警交大
    字第 CZ0000000 號舉發違反道路交通管理事件通知單，記
    載應到案日期為 110 年 9 月 10 日前，並移送被告處理，
    案經原舉發單位查明陳述情節及違規當時情形，被告於110
    年9月2日以「在禁止臨時停車處所停車」違規行為，依處罰
    條例第56條第1項第1款及違反道路交通管理事件統一裁罰基
    準表等規定，填製新北裁催字第 48-CZ0000000 號裁決書，
    裁處「罰鍰新臺幣（下同） 600 元整」，原告不服，為此
    提起本件行政撤銷交通裁決訴訟。
二、原告起訴主張及聲明：
㈠、原告主張要旨：
⑴、違規地點為板橋雙十路 3 段：由拍攝照片可得知板橋雙十
    路該處所，機車格嚴重不足，經常都是「—位難求」造成機
    車族之不便，但是該處所不但有寬大的人行道以外，還有寬
    大的一樓店面騎樓，足夠供給行人使用，故當機車在找不到
    車格可停時，均是靠著臨邊大花盆或是臨靠另一邊的樹盆停
    ，連在雙十路文化路口指揮交通的義警，也是如此，並不影
    響行人及交通，在罰單圖片000-0000機車的前方亦是機車臨
    大花盆邊停，這樣停並不影響用路人的，檢舉人自己也相當
    清楚，自己也停過，想不到卻是利用人家「暫停」時拍照檢
    舉，非常不道德。再者，大花盆都比機車還大，都不會影響
    行人了，而且大花盆一路上都是，不是只有一個（如附圖
     ），為何比較小的機車不能停？且停車該處亦無懸掛「禁
    止停車」之告示牌，檢舉人根本就是在擾亂，令人厭惡！
⑵、檢舉人舉發違反法條及違規事實道路交通管理處罰條例第
    56 條 1 項 01 款處新台幣 600 元。然查：第 56 條 1 項
    01 款是①規範對象是汽車，並非原告的機車喔！②在禁止
    臨時停車處所停車。停車該處不但無懸掛「禁止臨時停車處
    所」及罰單記載之違規事實在人行道停車，所以，不但引用
    法條錯誤、所記載之違規事實更非該款法條文字。除了錯還
    是錯!敢問?這究竟是怎麼回事、想移花接木嗎？
⑶、罰單上記載「民眾檢舉」、亦記載舉發員警：簡裕豪，所以
    是員警冒充民眾身份，檢舉拿獎金賺外快囉！該處每天（上
    班日）均如此，再去拍吧！綜上所述，檢舉人舉發違反法條
    錯誤、違規事實罰單文字、情狀及該款法條條文文字、情狀
    都不符，懇請鈞院將新北市警交大字第CZ0000000 號舉發違
    反道路交通管理事件通知單撤銷。
⑷、被告所認定的道路交通管理處罰條例第3條第八款，為『汽
    車（包括機車）』。然而第3條第八款完整的定義是指：號
    前面的『車輛』，車輛當然包括機車。被告竟然從完整的定
    義當中，刻意去截取『汽車（包括機車）』此段，再加以斷
    章取義，如此一來將，不但機車本身就有處罰條文，再加上
    「引用處罰汽車之條文」罰機車，導致無論罰汽車或機車，
    機車則條條都有事，這樣對嗎？法律之制定是如此明確，竟
    然行政機關可以不尊重而硬拗。
⑸、檢視被告對於道路交通管理處罰條例的認知法律之制定，先
    是規範「對象」、再者是「行為」，倘若「對象」沒有符合
    ，就無法進入後者「行為」。道路交通管理處罰條例的55條
    、56條，所規範的「對象」均是『汽車』而原告的交通工具
    為「機車」這先行要件就不符了，又怎能納入『汽車』的行
    為開罰呢？
⑹、檢視被告所開立之交通事件裁決書及道路交通管理事件通知
    單，雖然條文同為56條1項1款，但是所記載之違規事實卻不
    同，交通事件裁決書為「在禁止臨時停車處所停車」而道路
    交通管理事件通知單則為「在人行道停車」這兩者顯然不同
    ，然而如果就以實際情形端看，應該是「在人行道停車」較
    為吻合。再細查條文，這「在人行道停車」是在55條處新臺
    幣三百元以上六百元以下罰鍰，而非56條處新臺幣六百元以
    上一千二百元以下罰鍰，這行政機關將「機車」引用「汽車
    」條款處罰已經很糟糕了，竟然還可以不同的違規事實，違
    反『行政程序法第五條規定，行政行為之內容應明確』。行
    政機關真的很混，叫人民怎能信賴？
⑺、汽車跟機車是不同的交通工具，立法時均有考量，就算「同
    一行為」汽車跟機車的處罰金額是不同的，被告違反『行政
    程序法第七條規定，行政行為之比例原則』及同法第八條規
    定（行政行為之誠信原則），行政行為，應以誠實信用之方
    法為之，並應保護人民正當合理之信賴。在前不久的新聞，
    『紅線違停能因一句話免罰？高等行政法院：沒這麼簡單』
    台北一名范姓小客貨車駕駛在去年7月因紅線違停遭到交通
    助理員拍照舉發，隨後由北市大安分局依《依道路交通管理
    處罰條例》第55條第1項第3款開出300元罰單，范姓駕駛不
    服因此在同年9月提起行政訴訟，到了新北地方法院上，范
    姓駕駛指出，在向交通裁決所申請查復時得知是由交通助理
    遠拍照舉發，不過在紅單上卻以民眾檢舉，認為舉發機關假
    民眾之身份，違反法定執勤、採證及舉發程序。該案汽車才
    罰300元，原告之機車要罰600元，該不該檢討一下？根本就
    是搶錢嘛!違反我國憲法第15條(生存權、工作權及財產權之
    保障)人民之生存權、工作權及財產權應予保障。
㈡、聲明：⑴撤銷原處分。⑵訴訟費用由被告負擔。
三、被告答辯及聲明：
㈠、被告答辯要旨：
⑴、按臺北高等行政法院 108 年度交上字第 285 號行政判決意
    旨：「次按道交條例第3條第10款、第11款規定：『本條例
    用詞，定義如下：……十、臨時停車：指車輛因上、下人、
    客，裝卸物品，其停止時間未滿三分鐘，保持立即行駛之狀
    態。十一、停車：指車輛停放於道路兩側或停車場所，而不
    立即行駛。』據此可悉，如車輛非處於移動之行駛狀態，即
    係處於靜止之停車狀態，此為概念邏輯上所當然。復依前揭
    規定，可知所謂『停車』與『行駛』的概念區分，是以有無
    『立即行駛』作為判別標準，『立即行駛』就是『行駛』；
    反之，『非立即行駛』就是停車，而『臨時停車』，因為並
    非『立即行駛』，當然為『停車』的概念所涵蓋，至於道交
    條例第3條第10款將臨時停車定義為『指車輛因上、下人、
    客，裝卸物品』及『停止時間未滿3分鐘』與『保持立即行
    駛之狀態』等法律構成要件要素，此乃『停車』之特別規定
    ，只有符合道交條例第3條第10款規定之各項法律構成要件
    要素，才該當於『臨時停車』之定義，否則如有其中一法律
    構成要件要素不合致，即應回歸適用『停車』之定義。」
⑵、查原舉發單位提供之違規採證照片，可見原告有將車輛停放
    於人行道上之事實(被證2)，該址之土地性質亦經主管機關
    確認屬於由行政機關管養之人行道範圍(被證5)，違規情節
    昭然，被告據以所為之處分洵屬合法，應予維持。
⑶、原告固於起訴狀中就「該址未設置標誌」、「原告是臨時停
    車而非停車」、「處分適用法律錯誤」、「警員以檢舉方式
    賺取外快」等情為指摘而主張其違規行為不成立，惟查：
①、系爭地點屬於人行道，而人行道者，按處罰條例第 55 條第
    1項第1款之規定，即屬於「禁止臨時停車處所」，故原告於
    該址停車，要屬「於禁止臨時停車處所停車」之違規，該違
    規事實並不因該址有無設立禁止標誌而異，原告之行為核屬
    於禁止臨時停車之人行道上停車，處分並無違誤。
②、查採證影片所示，原告將車輛停放於系爭地點且並非處於可
    立即駕駛之狀態(駕駛人未跨坐於車上且鑰匙亦非插在車上)
    ，核其情節又無上下客貨之跡證(被證2)，按前開處罰條例
    第3條第10款及臺北高等行政法院108年度交上字第285號行
    政判決之見解，原告之行為即難謂符合臨時停車之要件，應
    回歸適用停車之規定無誤。
③、按處罰條例第 3 條第 8 款之規定即知，處罰條例所稱汽車
    亦包含機車，苟其意義並非難以理解，具備一般知識之成年
    人當可清楚辨明其所駕駛之車種確屬處罰條例第56條第1項
    之規制範圍。
④、經被告查核檢舉人明細 (被證 1)，可確認檢舉人與製單舉
    發之警員並非同一；且縱令舉發警員與檢舉人屬於同一者，
    亦難謂有違反任何現行法之情形，原告所為之諸多指摘均非
    可採，應予駁回。
⑷、再者，原告既為合法考領機車駕駛執照之人，有機車車籍查
    詢資料及駕駛人基本資料（被證6）為憑，且原告為具有正
    常智識程度之成年人，其對上述規定應知之甚詳，並應確實
    遵守。是原告前揭所述，無非單方所執之詞，委無足取。綜
    上所述，本件原告之訴為無理由，請判決如被告之聲明以維
    法紀。
㈡、聲明：⑴原告之訴駁回。⑵訴訟費用由原告負擔。
四、爭點事項：
㈠、上開地點並無懸掛禁止臨時停車之標誌，於上開地點停車有
    無違法?
㈡、處罰條例第 56 條第 1 項第 1 款所規範之對象乃屬『汽車
    』是否及於『機車』?
㈢、原處分以「在禁止臨時停車處所停車」裁處，有無適用法條
    錯誤情形？
五、本院之判斷：
㈠、上揭爭訟事實，除爭點事實外，為兩造所不爭執，並有檢舉
    人明細、新北市警交大字第 CZ0000000 號舉發違反道路交
    通管理事件通知單及送達證書、新北裁催字第48-CZ0000000
    號違反道路交通管理事件裁決書及送達證書、新北市政府警
    察局海山分局110年9月24日新北警海交字第1103956855號函
    附採證照片、現場照片、新北市板橋區公所110年10月12日
    新北板工字第1102061958號函、機車車籍查詢資料及駕駛人
    基本資料（見本院卷第67-89頁）等在卷足憑，核堪採認為
    事實。
㈡、本件應適用之相關法令：
⑴、道路交通安全規則第2條第1 項第1 款：「 本規則用詞，定
    義如下：一、汽車：指在道路上不依軌道或電力架線而以原
    動機行駛之車輛（包括機車）。」。
⑵、道路交通安全規則第 111 條第 1 項第 1 款：「汽車臨時
    停車時，應依下列規定：一、橋樑、隧道、圓環、障礙物對
    面、鐵路平交道、人行道、行人穿越道、快車道等處，不得
    臨時停車。」。
⑶、道路交通安全規則第 112 條第 1 項第 1 款：「汽車停車
    時，應依下列規定：一、禁止臨時停車處所不得停車。」。
⑷、道路交通管理處罰條例第 3 條第 1 款、第 3 款、第 8 款
    、第 10 款、第 11 款：「本條例所用名詞釋義如下：一、
    道路：指公路、街道、巷衖、廣場、騎樓、走廊或其他供公
    眾通行之地方。三、人行道：指為專供行人通行之騎樓、走
    廊，及劃設供行人行走之地面道路，與人行天橋及人行地下
    道。八、車輛：指非依軌道電力架設，而以原動機行駛之汽
    車（包括機車）、慢車及其他行駛於道路之動力車輛。十、
    臨時停車：指車輛因上、下人、客，裝卸物品，其停止時間
    未滿三分鐘，保持立即行駛之狀態。十一、停車：指車輛停
    放於道路兩側或停車場所，而不立即行駛。」。
⑸、道路交通管理處罰條例第 56 條第 1 項第 1 款：「汽車駕
    駛人停車時，有下列情形之一者，處新臺幣六百元以上一千
    二百元以下罰鍰：一、在禁止臨時停車處所停車。」。
⑹、按「本細則依道路交通管理處罰條例第九十二條第四項規定
    訂定之。」、「處理違反道路交通管理事件之程序及統一裁
    罰基準，依本細則之規定辦理。前項統一裁罰基準，如附件
    違反道路交通管理事件統一裁罰基準表。」，違反道路交通
    管理事件統一裁罰基準及處理細則第1條、第2條第1項、第2
    項分別亦有明定，是違反道路交通管理事件統一裁罰基準及
    處理細則即係基於法律之授權所訂定，而該處理違反道路交
    通管理事件之統一裁罰基準（即「違反道路交通管理事件統
    一裁罰基準表」）已考量「違反事件」、「法條依據」、「
    法定罰鍰額度或其他處罰」、「違規車種類別或違規情節」
    、「期限內繳納或到案聽候裁決者」、「逾越應到案期限30
    日內，繳納罰鍰或到案聽候裁決者」、「逾越應到案期限30
    日以上60日以內，繳納罰鍰或到案聽候裁決者」、「逾越應
    到案期限60日以上，繳納罰鍰或逕行裁決處罰者」等因素，
    作為裁量之標準，並未違反授權之目的及裁量權之本質，是
    其不僅直接對外發生效力，且被告亦應受其拘束而適用之。
㈢、按道路交通管理處罰條例第3條第10款、第11款規定：「本
    條例用詞，定義如下：……十、臨時停車：指車輛因上、下
    人、客，裝卸物品，其停止時間未滿三分鐘，保持立即行駛
    之狀態。十一、停車：指車輛停放於道路兩側或停車場所，
    而不立即行駛。」據此可悉，如車輛非處於移動之行駛狀態
    ，即係處於靜止之停車狀態，此為概念邏輯上所當然。復依
    前揭規定，可知所謂「停車」與「行駛」的概念區分，是以
    有無「立即行駛」作為判別標準，「立即行駛」就是「行駛
    」；反之，「「非立即行駛」就是停車，而「臨時停車」，
    因為並非「立即行駛」，當然為「停車」的概念所涵蓋，至
    於道交條例第3條第10款將臨時停車定義為「指車輛因上、
    下人、客，裝卸物品」及「停止時間未滿3分鐘」與「保持
    立即行駛之狀態」等法律構成要件要素，此乃「停車」之特
    別規定，只有符合道交條例第3條第10款規定之各項法律構
    成要件要素，才該當於「臨時停車」之定義，否則如有其中
    一法律構成要件要素不合致，即應回歸適用「停車」之定義
    （臺北高等行政法院108年度交上字第285號判決意旨參照）
    。
㈣、原告行政訴訟主張意旨略以：「該址未設置標誌」、「原
    告是臨時停車而非停車」、「處分適用法律錯誤」、「警員
    以檢舉方式賺取外快」等語置辯，惟查：
⑴、依舉發單位提供之違規採證照片所示（見本院卷第 71 頁）
    ，可見原告有將車輛停放於人行道上之事實，依新北市板橋
    區公所 110 年 10 月 12 日新北板工字第 1102061958 號
    函覆說明二「依附件照片所示，旨揭人行道為本所養護（見
    本院卷第85頁）。」是以該址之土地性質經主管機關新北市
    板橋區公所確認屬於由行政機關養護之人行道範圍，違規情
    節昭然，被告據以所為之處分洵屬合法。
⑵、系爭地點屬於人行道，而人行道者，按處罰條例第 55 條第
    1項第1款之規定，即屬於「禁止臨時停車處所」，故原告於
    該址停車，要屬「於禁止臨時停車處所停車」之違規，該違
    規事實並不因該址有無設立禁止標誌而異，原告之行為核屬
    於禁止臨時停車之人行道上停車，處分並無違誤。
⑶、依採證照片所示（見本院卷第71頁），原告將車輛停放於系
    爭地點且並非處於可立即駕駛之狀態(駕駛人未跨坐於車上
    且鑰匙亦非插在車上)，核其情節又無上下客貨之跡證，依
    前開道路交通管理處罰條例第3條第10款及參照上開臺北高
    等行政法院108年度交上字第285號行政判決意旨，原告之行
    為即難謂符合臨時停車之要件，應回歸適用停車之規定無誤
    。
⑷、按道路交通管理處罰條例第3條第8款之規定即知，道路交通
    管理處罰條例所稱汽車亦包含機車，苟其意義並非難以理解
    ，具備一般知識之成年人當可清楚辨明其所駕駛之車種確屬
    處罰條例第56條第1項之規制範圍。
⑸、經查核檢舉人明細，可確認檢舉人與製單舉發之警員並非同
    一；且縱令舉發警員與檢舉人屬於同一者，亦難謂有違反任
    何現行法之情形，原告所為指摘係憑空想像，並非可採。
⑹、原告既為合法考領機車駕駛執照之人，有機車車籍查詢資料
    及駕駛人基本資料（見本院卷第87-89頁）為憑，且原告為
    具有  正常智識程度之成年人，其對上述規定應知之甚詳，
    並應確實遵守。是原告前揭所述，無非單方所執之詞，委無
    足取。綜上所述，本件原告之訴為無理由。
六、本件判決基礎已經明確，兩造其餘的攻擊防禦方法及訴訟資
    料，經本院斟酌後，核與判決結果不生影響，無一一論述之
    必要，一併說明。
七、結論：原處分並無違誤，原告訴請撤銷為無理由，應予駁回
    。本件第一審裁判費為 300 元，所以確定第一審訴訟費用
    額為 300 元，由原告負擔。
八、依行政訴訟法第195 條第1 項後段、第236 條、第98條第1
    項前段、第237 條之8 第1 項、第237 條之9 第1 項，判決
    如主文。
中    華    民    國   110    年    12    月    6     日
                  行政訴訟庭  法  官  陳伯厚
一、上為正本係照原本作成。
二、如不服本判決，應於判決送達後20日內，向本院提出上訴狀
    並表明上訴理由（原判決所違背之法令及其具體內容或依訴
    訟資料可認為原判決有違背法令的具體事實），其未載明上
    訴理由者，應於提出上訴後 20 日內向本院補提理由書（上
    訴狀及上訴理由書均須按他造人數附繕本，如未按期補提上
    訴理由書，則逕予駁回上訴），並應繳納上訴裁判費新臺幣
    750 元。
                              書記官  陳柔吟
中    華    民    國   110    年    12    月    6     日